臺灣高雄地方法院刑事判決　　　　　　99年度審訴字第4284號
公　訴　人　臺灣高雄地方法院檢察署檢察官
被　　　告　黃志誠
上列被告因違反毒品危害防制條例案件，經檢察官提起公訴（99
年度毒偵字第4086號），本院合議庭裁定由受命法官獨任進行簡
式審判程序，判決如下：
    主  文
黃志誠施用第一級毒品，累犯，處有期徒刑拾月，扣案含微量第
一級毒品海洛因成分之夾鏈袋壹只、殘留海洛因之夾鏈袋參只，
均沒收銷燬之；扣案之注射針筒參支、分裝杓拾支、夾鏈袋貳拾
貳只，均沒收之。又施用第二級毒品，累犯，處有期徒刑伍月。
扣案之第二級毒品甲基安非他命壹包（含包裝袋，驗餘淨重為零
點零柒捌公克），沒收銷燬之；扣案之玻璃球吸食器壹個，沒收
之。應執行有期徒刑壹年壹月，扣案之含微量第一級毒品海洛因
成分之夾鏈袋壹只、殘留海洛因之夾鏈袋參只、第二級毒品甲基
安非他命壹包（含包裝袋，驗餘淨重為零點零柒捌公克），均沒
收銷燬之；扣案注射針筒參支、玻璃球吸食器壹個、分裝杓拾支
、夾鏈袋貳拾貳只，均沒收之。
    事  實
一、黃志誠前因施用毒品案件，經本院裁定送觀察勒戒後，認無
    繼續施用毒品之傾向，而於民國87年7 月28日觀察勒戒執行
    完畢，自臺灣高雄看守所附設勒戒處所釋放，並由臺灣高雄
    地方法院檢察署檢察官以87年度偵字第16188 號為不起訴處
    分確定。復因施用毒品案件，經本院以88年度易字第2674號
    判決判處有期徒刑10月確定，於92年1 月6 日執行完畢。另
    因竊盜、施用毒品案件，經本院以96年度易字第1659號、96
    年度訴字第1481號判決，分別判處有期徒刑3 月、1 年確定
    。嗣經本院以96年度聲減字第6815號裁定減刑且定應執行刑
    有期徒刑7 月確定，而於97年5 月22日縮刑期滿執行完畢（
    構成累犯）。
二、詎黃志誠仍未戒絕毒癮，分別基於施用第一級毒品海洛因及
    第二級毒品甲基安非他命之犯意，於99年6 月10日上午10時
    許，在其位於高雄市○○鄉○○村○○街141 巷1 號住處內
    ，以將第一級毒品海洛因置入針筒內摻水稀釋注射靜脈血管
    之方式，施用第一級毒品海洛因1 次後，復在同一地點，以
    將第二級毒品甲基安非他命置於玻璃球內燒烤吸食煙霧之方
    式，施用第二級毒品甲基安非他命1 次。嗣於99年6 月10
    日中午11時50分許，為警其上開住處查獲，當場扣得黃志誠
    所有之第一級毒品海洛因1 包（驗前淨重為0.006 公克，檢
    驗後檢體用罄）、第二級毒品甲基安非他命1 包（驗餘淨重
    0.078 公克）、不明粉末1 包（經送驗未含毒品或管制藥品
    成分）、殘留海洛因之夾鏈袋3 只，及預備供其施用第一級
    毒品海洛因所用之注射針筒3 支、分裝杓10支、夾鏈袋22只
    、玻璃球吸食器1 個（均未使用過）。經徵得其同意採集尿
    液送驗，結果呈嗎啡、可待因、甲基安非他命陽性反應，始
    悉上情。
三、案經高雄市政府警察局三民第一分局報告臺灣高雄地方法院
    檢察署檢察官分別偵查起訴。
    理  由
一、程序部分：
    本件被告黃志誠所犯為死刑、無期徒刑或最輕本刑為3 年以
    上有期徒刑以外之罪，其於準備程序中就被訴事實為有罪之
    陳述，經告知簡式審判程序之旨，並聽取公訴人及被告之意
    見後，依刑事訴訟法第273 條之1 第1 項規定，裁定由受命
    法官獨任進行簡式審判程序，合先敘明。
二、認定犯罪事實所憑之證據及理由：
    訊據被告黃志誠對於上揭施用第一級、第二級毒品犯行於本
    院審理時供承不諱，且被告於99年6 月10日採集之尿液，經
    送檢驗之結果，確呈嗎啡、可待因、甲基安非他命陽性反應
    ，此有高雄市立凱旋醫院99年7 月2 日濫用藥物尿液檢驗報
    告及毒品危害防制條例案件尿液送驗編號與真實姓名對照表
    （編號：G-195 號）各1 份附卷可稽；扣案之白色粉末1 包
    、白色晶體1 包、夾鏈袋3 只，經送驗結果亦確分別含有或
    殘留海洛因或含有甲基安非他命，有高雄市立凱旋醫院99年
    7 月27日、99年11月12日濫用藥物成品檢驗鑑定書共2 紙及
    高雄醫學大學附設中和紀念醫院99年12月21日檢驗報告（報
    告編號：9912-87 ～9912-89 ）共3 紙存卷可佐；此外，復
    有被告所有、預備供其施用第一、二級毒品所用之注射針筒
    3 支、分裝杓10支、玻璃球吸食器1 個、夾鏈袋22只扣案可
    憑，是被告分別施用第一、二級毒品之犯行，均堪認定，應
    予依法論科。
三、論罪科刑：
  (一)修正之毒品危害防制條例第20條就施用毒品者，祇於「初犯
    」及「5 年後再犯」二種情形，有其追訴條件之限制，即須
    於初犯經觀察、勒戒或強制戒治釋放後，5 年內均無施用毒
    品之行為，始能認其前所實施之觀察、勒戒或強制戒治已足
    遮斷毒癮，而得於5 年後再犯時，再予適用初犯之規定，重
    行觀察、勒戒等程式。倘5 年內已經再犯，被依法追訴處罰
    ，縱其第3 次（或第3 次以上）施用毒品之時間在初犯釋放
    5 年以後，即與「5 年後再犯」之情形有別，且因已於「5
    年內再犯」，顯見原實施觀察、勒戒或強制戒治，已無法收
    其實效，而無5 年戒斷期之存在，自無再經觀察、勒戒及強
    制戒治之必要，應得逕行追訴處罰，最高法院著有95年5 月
    9 日95年第7 次刑事庭會議決議可資參照。本件被告前因施
    用毒品案件，經本院裁定送觀察勒戒後，於87年7 月28日執
    行完畢釋放，復於88年間因施用毒品案件，經本院以88年度
    易字第2674號判決判處有期徒刑10月確定，有臺灣高等法院
    被告前案紀錄表1 份在卷可參。被告既曾於「5 年內再犯」
    ，且經法院判處罪刑確定，本件被告復於99年6 月10日施用
    第一級毒品海洛因、第二級毒品甲基安非他命為警查獲，即
    非屬該條例第20條第3 項所定「5 年後再犯」之情形，檢察
    官依毒品危害防制條例第23條第2 項之規定，予以追訴，自
    屬適法。
  (二)按海洛因及甲基安非他命分別係屬毒品危害防制條例第2 條
    第2 項第1 款、第2 款所稱之第一、二級毒品，依法不得施
    用。核被告黃志誠所為，係犯毒品危害防制條例第10條第1
    、2 項之施用第一、二級毒品罪。其持有海洛因、甲基安非
    他命後，進而施用，持有之低度行為應被施用之高度行為所
    吸收，不另論罪。被告所犯前開施用第一級毒品及第二級毒
    品罪，犯意各別、行為互殊，應予分論併罰。又被告有如事
    實欄所載徒刑之宣告及執行完畢情形，有臺灣高等法院被告
    前案紀錄表1 份在卷可稽，其於前開有期徒刑執行完畢後5
    年內，故意再犯本件有期徒刑以上之罪，應依刑法第47條第
    1 項之規定論以累犯，並在其所犯施用第一級、第二級毒品
    罪刑項下均加重其刑。爰審酌被告前已因施用毒品案件經觀
    察勒戒，猶未徹底戒除毒癮，足認其並無戒除毒害之決心，
    本不宜寬貸，惟念其施用毒品乃自戕一己之身體健康，並具
    有病患性人格之特質，其行為本身對社會所造成之危害並非
    直接、鉅大、坦承施用第一、二級毒品犯行等一切情狀，分
    別量處如主文所示之刑，並定應執行之刑，以資儆懲。
  (三)扣案白色粉末1 包、白色晶體1 包、夾鏈袋3 只，經送驗結
    果，認確含有或殘留有第一、二級毒品成分，業如上述，而
    夾鏈袋與其上殘留之第一級毒品海洛因，衡情已難以分析剝
    離，自應整體視為毒品，不問屬於犯人與否，均應依毒品危
    害防制條例第18條第1 項前段之規定，為沒收銷燬之諭知。
    另扣案之注射針筒3 支、分裝杓10支、夾鍊袋22只為被告所
    有、預備供施用第一級毒品所用之物；而玻璃球吸食器1 個
    則為被告所有，預備供施用第二級毒品所用之物，均據被告
    供承在卷，爰均依刑法第38條第1 項第2 款規定，併予宣告
    沒收。末查，扣案盒子1 個、行動電話2 支及不明白色粉末
    1 包（經鑑驗結果無含毒品或管制藥品，有高雄市立凱旋醫
    院99年7 月27日高市凱醫驗字第13536 號濫用藥物成品檢驗
    鑑定書附卷可據），因無法證明與本件被告施用毒品犯行相
    關，故不為沒收之諭知，附此敘明。
據上論斷，應依刑事訴訟法第273 條之1 第1 項、第284 條之1
、第299 條第1 項前段，毒品危害防制條例第10條第1 項、第2
項、第18條第1 項前段，刑法第11條、第47條第1 項、第38條第
1 項第2 款、第51條第5 款、第9 款，判決如主文。
本案經檢察官李怡增到庭執行職務。
中    華    民    國   100    年    1     月    31    日
                  刑事第十庭    法  官  王  琁
以上正本證明與原本無異。
如不服本判決應於收受本判決後10日內向本院提出上訴書狀，並
應敘述具體理由，如未敘述上訴理由者，應於上訴期間屆滿後20
日內補提理由書狀於本院（均須按他造當事人之人數附繕本）「
切勿逕送上級法院」。
中    華    民    國   100    年    1     月    31    日
                                書記官  王淑娟
附錄本判決論罪科刑之法條：
毒品危害防制條例第10條
施用第一級毒品者，處六月以上五年以下有期徒刑。
施用第二級毒品者，處三年以下有期徒刑。